【裁判字號】    89,上訴,126
【裁判日期】    890612
【裁判案由】    殺人未遂
【裁判全文】
臺灣高等法院花蓮分院刑事判決                八十九年度上訴字第一二六號
    上訴人即被告  乙○○
    指 定辯護 人  甲○○
右列上訴人即被告因殺人未遂案件，不服臺灣花蓮地方法院八十八年度訴字第二八九
號中華民國八十九年四月十一日第一審判決( 起訴案號：臺灣花蓮地方法院檢察署八
十八年度偵字第三０九二號 )，提起上訴，本院判決如左：
    主  文
上訴駁回。
    事  實
一乙○○前曾於民國（下同）八十二年間因違反麻醉藥品管理條例案件，經台灣板橋
  地方法院以八十二年度易字第二五七二號判處有期徒刑七月，於八十二年七月五日
  確定，甫於八十七年九月六日執行完畢，仍不知悔改，復於八十八年七月二十四日
  中午，因與丁○○之配偶呂秀英（與乙○○熟識）等人前往花蓮縣秀林鄉秀林村水
  源地烤肉時，曾聽聞呂秀英指摘其配偶丁○○之不是，對丁○○心生不滿，亟思報
  復，乃於同日傍晚十七時許，騎乘機車並攜帶西瓜刀一把( 業經丟棄滅失 )，尾隨
  丁○○騎乘機車搭載呂秀英回家。至花蓮市○○○街一二二巷二號處，即藉口向丁○○問路，因丁○○不滿乙○○騎乘機車尾隨跟蹤，並不願回答其所問，雙方旋即
  發生嚴重口角，乙○○竟基於殺人之概括犯意，自其所騎乘機車踏板處取出所攜帶
  之西瓜刀，朝丁○○頭部、臉部等人體要害之處猛砍，適丁○○之兄弟丙○○、戊○○等人於屋內聞聲走出屋外探視，乙○○復承同一殺人犯意，朝丙○○頭部砍殺
  ，見丙○○倒地後，仍持該把西瓜刀追殺戊○○，所幸戊○○趕緊逃離，未被殃及
  。而丁○○因此受有左頰深度切割傷併神經、肌肉、唾液腺損傷約十四公分、左髖
  骨處撕裂傷，併肌肉損傷約八公分之傷害，丙○○受有頭皮撕裂傷、休克之傷害，
  經緊急送醫急救，始均倖免於死亡。嗣為警循線查獲。
二案經被害人丁○○、丙○○、戊○○訴由花蓮縣警察局花蓮分局報請台灣花蓮地方
    法院檢察署檢察官偵查起訴。
    理  由
一訊據上訴人即被告乙○○固坦承有持西瓜刀朝被害人丁○○、丙○○、戊○○頭、
  臉部砍殺之情事，惟矢口否認有殺人未遂之犯行，辯稱：伊並沒有要致被害人於死
  之意思，是因為被害人先持木棍動手打伊，伊才還手云云。惟查：右揭犯罪事實，
  業據被害人丁○○、丙○○、戊○○迭於警訊、偵查及原審審理時指訴歷歷，核與
  目擊證人呂秀英所證述之情節相符，而被告乙○○於警訊時亦自承「因為我與呂秀
  英認識期間經常聽呂秀英說她先生丁○○許多不是，我打從心裡就對丁○○很不滿
  ，不巧在案發當天，丁○○兄弟又對我不敬，所以我才拿西瓜刀殺他們」；「因為
  我之前一路上有跟他們（指呂秀英、丁○○夫婦）夫妻二人，也曾跟到中華派出所
  前，直到他們到家門口時，呂秀英進入屋內，丁○○則在屋門前路口等我，我就停
  下車問丁○○中華國宅怎麼走順便找人，結果丁○○不高興，一言不合，我就砍殺
  他們」等語（見八十八年七月三十一日警訊筆錄），若被告確實欲問路找人，當可
  隨便向路旁商家或路邊行人洽問即可，何須一路跟蹤丁○○夫婦而尾隨至丁○○家
  門口？顯見被告乙○○原即對被害人丁○○心生不滿，亟思報復，乃藉故問路而行
  兇之事實灼然甚明。此外，復有財團法人佛教慈濟綜合醫院（以下簡稱：慈濟醫院
  ）診斷證明書二紙附卷可稽（丁○○及丙○○之診斷證明書）。而以鋒利之西瓜刀
  猛力砍殺人之頭部、臉部，其足以使人致命，為一般人所共知之事項，被害人丁○○、丙○○因被告乙○○持西瓜刀砍殺頭、臉部，而分別受有左頰深度切割傷併神
  經、肌肉、唾液腺損傷約十四公分、左髖骨處撕裂傷，併肌肉損傷約八公分之傷害
  ，及頭皮撕裂傷、休克之傷害，且被害人丙○○受傷部分經原審向慈濟醫院查詢病
  勢情形，經函覆稱「病人丙○○於八十八年七月二十四日於急診求醫，來時呈現休
  克，血壓量不到，故給予緊急輸血及予以升壓藥物治療。病人係頭部有一深部割裂
  傷，傷及動脈，因而引致大量出血，如不及時搶救，應有生命危險」，有慈濟醫院
  八十八年十一月九日（八八）慈醫文病字第四０九七號函附卷可稽，被害人丁○○
  、丙○○之受傷均極為嚴重，險些喪命，足見被告乙○○用力之猛、殺意之堅，其
  有殺人之犯意，至為灼然。至被告於本院始辯稱：因被害人先持木棍動手打伊，伊
  才持西瓜刀反擊，乃正當防衛云云，然查被告於警訊偵查初供中均未有正當防衛之
  抗辯，又被害人均堅決否認有先持木棍毆打被告，乃被告先動手等語，是被告上開
  辯解，乃畏罪避就之詞，不足採信，其犯行洵堪認定。
二核被告乙○○所為，係犯刑法第二百七十一條第二項、第一項殺人未遂罪。被告前
  後三次殺害丁○○、丙○○、戊○○三人之殺人未遂行為，時間緊接，所犯罪名相
  同，顯係出於概括之犯意為之，為連續犯，爰依刑法第五十六條之規定以一罪論，
  並加重其刑。又被告乙○○殺害被害人戊○○未遂之行為，雖未據公訴人起訴，惟
  此部分之犯行與已起訴論罪之部分有連續犯裁判上一罪之關係，本院自得併予審理
  ，附此敘明。被告乙○○前曾於八十二年間因違反麻醉藥品管理條例案件，經台灣
  板橋地方法院以八十二年度易字第二五七二號判處有期徒刑七月，於八十二年七月
  五日確定，甫於八十七年九月六日執行完畢，有台灣花蓮地方法院檢察署刑案資料
  查註紀錄表一紙在卷足憑，五年以內再犯本件有期徒刑以上之罪，為累犯，除死刑
  、無期徒刑部分外，依刑法第四十七條規定加重其刑。另被告乙○○已著手於殺人
  犯罪之實行，惟未發生死亡之結果，為未遂犯，應依刑法第二十六條前段減輕其刑
  ，並先加後減之。原審因依上開法條再審酌被告因細故遷怒於被害人而持西瓜刀砍
  殺被害人頭、臉部，且連續砍殺三名被害人，行為暴戾，視人命為無物，除使被害
  人身體受有傷害外，更對被害人心理造成嚴重創傷，同時並參酌被告素行狀況、犯
  罪動機、手段、目的、所生危害、犯罪後態度毫無悔悟等一切情狀，量處被告有期
  徒刑十年，並明被告乙○○用以殺害被害人之西瓜刀業經丟棄滅失（見原審八十
  八年三月二十八日審判筆錄），不另為沒收之諭知，認事用法，尚無不合，被告之
  上訴意旨，否認有殺人之犯意，核無理由，應予駁回。
據上論斷，應依刑事訴訟法第三百六十八條，判決如主文。
本案經檢察官李土城到庭執行職務
中      華      民      國      八十九    年     六     月     十二     日
                                  審判長法官  吳  鴻  章
                                        法官  林  德  盛
                                        法官  黃  永  祥
右正本證明與原本無異。
如不服本判決，應於判決送達後十日內向本院提出上訴狀。其未述理由者，並應於
提出上訴狀後十日內向本院補提理由狀(須附繕本)。
                                      書記官  陳  淑  芬
中      華      民      國      八十九    年     六     月     十二     日


司法院資訊處製作；財團法人民間司法改革基金會備份。
